最高法院刑事判決　　　　　　　　　　　　　　　八十八年度台上字第一二九八號
　　上　訴　人　甲○○
右上訴人因違反麻醉藥品管理條例等罪案件，不服台灣高等法院台中分院中華民國八
十七年十二月二十九日第二審判決（八十七年度上訴字第一一八號，起訴案號：台灣
台中地方法院檢察署八十五年度偵字第八○七六號），提起上訴，本院判決如左：
    主  文
原判決關於非法販賣化學合成麻醉藥品部分撤銷，發回台灣高等法院台中分院。
其他上訴駁回。
    理  由
甲、撤銷發回部分：
本件原判決認定上訴人甲○○與已判罪確定之黃琇玲基於共同意圖營利之概括犯意，
於民國八十五年三月十五日下午三時許，共持化學合成麻醉藥品安非他命三十公克至
台中市○○○路六○四之三號十四樓李世光租住處，交付李世光保管，擬伺機出售，
其間李世光拿取部分安非他命吸用，再交付新台幣（下同）五千元予黃琇玲作為買賣
之對價。又於同年月十九日下午三時許，由上訴人在上開處所，以五千元代價販賣安
非他命三公克許予李世光，並將所剩餘之安非他命一包（驗餘淨重三二點五○九公
克）交李世光寄放，嗣於同年月二十一日下午五時三十分許，為警查獲，扣押上開安
非他命一包，同日下午，再於上開處所電梯口查獲陳建誠持有重約三十九公克之毒品
；同日，上訴人在高速公路嘉義縣北港交流道附近交付其販入擬出售之安非他命四包
（驗餘淨重計一四九點三四二公克）予黃琇玲帶北上，於當晚八時三十分許，至上
開李世光租住處一樓警衛室時，為警查獲，扣押該四包安非他命等情。因將第一審論
處上訴人共同連續非法販賣化學合成麻醉藥品罪刑部分之判決撤銷，改判仍論處同一
罪刑。固非無見。
惟查：(一)刑事訴訟法第一百五十六條第二項規定，被告之自白，不得作為有罪判決之
唯一證據，仍應調查其他必要之證據，以察其是否與事實相符。考其立法意旨乃在防
範自白之虛擬致與事實不符，而發生誤判之危險，故須藉補強證據以擔保自白之真實
性。以被告之自白作為其自己犯罪之證明，尚且有此危險，以之作為其他共同被告之
罪證，不特在採證上具有自白虛偽性之同樣危險，另一方面亦難免有嫁禍於其他被告
而為虛偽供述之危險。是則被告不利於己之陳述，雖得採為其他共同被告犯罪之證據
，惟須無瑕疵可指，且就其他方面調查足認與事實相符者，始足當之。若不為調查，
而專憑此項供述據為其他共同被告犯罪事實之認定，即與刑事訴訟法第一百五十六條
第二項之規定有違。因之，被告之自白或不利於己之陳述，其證明力並非可以絕對任
由法院自由判斷，而須受相當之限制，亦即尚須具備補強證據，以補足其自白或不利
於己之陳述之證明力，始得採為斷罪之依據。矧犯麻醉藥品管理條例第十三條之一第
二項各款之罪，供出麻醉藥品來源因而破獲者，得減輕其刑，該條例第十三條之三定
有明文；則吸用安非他命之人，如供出安非他命之來源因而破獲者，既可獲邀減輕其
刑之寬典，為擔保其所為不利於其他共同被告之陳述（即麻醉藥品來自其他共同被告
）之真實性，尤應有足以令人確信其陳述為真實之補強證據，始能資為論罪之依據。
而所謂補強證據，則指除該自白或不利於己之陳述本身外，其他足資證明自白或不利
於己之陳述所指之犯罪事實確具有相當程度真實性之證據而言，雖其所補強者，非以
犯罪事實之全部為必要，但亦須因補強證據與自白之相互利用，本於推理作用，在客
觀上足以使人對該犯罪事實獲得確信之心證者，始足當之。本件上訴人始終堅決否認
有非法販賣安非他命予李世光，原判決以共同被告李世光於警訊中所供其吸用之安非
他命係向上訴人買得等語，為認定上訴人上開犯罪之基礎，惟查李世光先後於警訊及
檢察官偵查中所供向上訴人購買安非他命之情節，並非全然一致，已難謂無瑕疵，原
判決徒憑該等供述，遽為上訴人上開犯罪事實之認定，已嫌速斷。又李世光上開非法
吸用及寄藏安非他命犯行，業經檢察官提起公訴，由法院審理，則為擔保其所供上訴
人出售安非他命予其吸用一節之真實性，依上開說明，自應有足以令人確信其陳述之
事實為真確之補強證據，方始適法。乃原審未進一步詳予調查，並為必要之論斷及說
明，徒以推測方法，認定李世光於警訊及偵查中之供述為真實，遽採為論處上訴人非
法販賣化學合成麻醉藥品罪刑之基礎，尚不足以昭折服，難謂無調查職責未盡及判決
理由不備之違背法令。(二)審理事實之法院，對於案內一切證據，除認為不必要者外，
均應詳為調查，然後基於調查所得之心證，以為判斷事實之基礎，如有應行調查之證
據未經依法調查，率予判決，即屬刑事訴訟法第三百七十九條第十款所稱「應於審判
期日調查之證據未予調查」之違背法令。本件原判決係以共同被告黃琇玲及證人陳能
德於偵查中之供述，為認定上訴人於八十五年三月二十一日將其販入擬出售之安非他
命四包交予黃琇玲往台中之事實。但經詳核黃琇玲及陳能德於偵查中之供述，僅足
以證明上開四包安非他命，係蔡朝滿在高速公路嘉義縣北港交流道附近交予上訴人，
再由上訴人轉交黃琇玲運送至台中之事實，至於該四包安非他命是否為上訴人販入擬
供為出售，則未能確切證明之。則上訴人該次所為，係檢察官起訴書所記載之運輸安
非他命犯行﹖抑或原判決所認定係其販入擬供出售者﹖非無疑竇。其實情如何﹖與認
定犯罪態樣及觸犯何罪名，至關重要。原審未調查清楚，即率予判決，亦有未盡查證
能事之違法。(三)判決所載理由矛盾者，其判決當然為違背法令，刑事訴訟法第三百七
十九條第十四款後段定有明文。原判決理由記載上訴人上開所為，係犯運輸安非他命
及非法販賣安非他命二罪，其間有方法結果之牽連（犯）關係云云，乃指上訴人所為
亦應論以運輸安非他命罪而言；但其理由復謂上訴人所為既論以非法販賣安非他命罪
自不再論以運輸罪等語，不無判決所載理由互相矛盾之違法。以上諸端，或為上訴意
旨所指摘，或為本院得依職權調查之事項，應認原判決上開部分有撤銷發回之原因。
乙、上訴駁回部分：
一轉讓禁藥部分：
按刑事訴訟法第三百七十七條規定：上訴於第三審法院，非以判決違背法令為理由，
不得為之。是提起第三審上訴，應以原判決違背法令為理由，係屬法定要件；且必須
依據卷內資料為具體之指摘，並足據以辨認原判決已具備違背法令之形式，始屬相當
。本件上訴人關於轉讓禁藥安非他命部分上訴意旨略稱：原判決單憑李世光於警訊之
供述，遽認上訴人有此部分犯行，並未調查其他補強證據，於法不合等語。惟查原判
決認定上訴人與已判罪確定之黃琇玲基於概括之共同犯意聯絡，先後兩次在上開李世
光租住處，無償提供安非他命予李世光吸用等情；因將第一審論處上訴人共同連續轉
讓禁藥罪刑部分之判決撤銷，改判仍論處同一罪刑，業已明此部分事實經上訴人於
原審供承不諱，核與共同被告李世光於警訊及偵查中之供述情節相符，李世光非法吸
用安非他命犯行，亦經檢察官起訴，法院判罪確定，足認上訴人確有此部分犯行，為
其所憑之證據及認定之理由。從形式上觀察，尚無違背法令之形式存在。上訴意旨徒
就原判決已說明之事項，重為事實之爭執，尚不足據以辨認原判決有此項違背法令之
形式，應認其此部分之上訴為違背法律上之程式，爰從程序上予以駁回。
二施用第二級毒品部分：
按刑事訴訟法第三百七十六條所列各罪之案件，經第二審判決者，不得上訴於第三審
法院，法有明文。本件上訴人施用第二級毒品（安非他命）部分，原審係依毒品危害
防制條例第十條第二項處斷，核屬刑事訴訟法第三百七十六條第一款之案件。依上開
說明，既經第二審判決，自不得上訴於第三審法院，上訴人復對此部分提起上訴，顯
不合法。
三施用第一級毒品部分：
按第三審上訴書狀，應述上訴之理由，其未述者，得於提起上訴後十日內補提理
由書於原審法院，已逾上述期間，而於第三審法院未判決前仍未提出上訴理由書狀者
，第三審法院應以判決駁回之，刑事訴訟法第三百八十二條第一項、第三百九十五條
後段規定甚明。本件上訴人施用第一級毒品（海洛因）部分，不服原審判決，於八十
八年一月二十一日提起上訴，並未述理由，迄今逾期已久，於本院未判決前仍未提
出。依上開規定，其提起此部分上訴自非合法。
據上論結，應依刑事訴訟法第三百九十七條、第四百零一條、第三百九十五條，判決
如主文。
中      華      民      國    八十八    年      三      月     十八     日
                              最高法院刑事第十庭
                                  審判長法官  曾  有  田
                                        法官  林  永  茂
                                        法官  陳  宗  鎮
                                        法官  劉  介  民
                                        法官  黃  正  興
      右正本證明與原本無異
                                              書  記  官
中      華      民      國    八十八    年      三      月    二十三    日
